【裁判字號】    92,聲,844
【裁判日期】    921114
【裁判案由】    聲請保全證據
【裁判全文】
臺灣新竹地方法院刑事裁定                          九十二年度聲字第八四四號
    聲  請  人  甲○○
右聲請人因告發被告丙○○、乙○○偽證案件（臺灣新竹地方法院檢察署九十二年度
偵字第三八五二號），聲請保全證據，本院裁定如左：
    主  文
聲請駁回。
    理  由
一、聲請意旨略以：聲請人告發被告丙○○、乙○○涉犯偽證及教唆偽證罪嫌，於民
    國九十二年十一月四日曾依法向檢察官聲請扣押大華技術學院人事室主任雷春鳴
    所製作「甲○○副教授與副校長爭執互毆之調查報告」，惟檢察官於同年十一月
    七日表示前人事主任已離職，雖發出拘提，但人已移居國外，反請被告乙○○副
    校長回校後要人事室交出該份調查報告，實質上已明示不願保全證據，且衡諸常
    情，被告並無可能提供自己犯罪之證據，無形中已賦予被告重新偽造證據之機會
    ，為此請求本院扣押上開調查報告，以為證據之保全等語。
二、按預定提出供調查之證據有湮滅、偽造、變造、藏匿或礙難使用之虞時，基於發
    現真實與保障被告防禦及答辯權之目的，自有按訴訟程序進行之階段，由特定之
    人向檢察官或法院聲請為一定保全處分，以防止證據滅失或發生礙難使用之情形
    ，故九十二年二月六日修正公布、九十二年九月一日施行之刑事訴訟法，特於證
    據章內增定第五節「證據保全」之規定，以資適用，並增定第二百十九條之一至
    二百十九條之八等規定，以就證據保全之要件及效果予以規範。該法第二百十九
    條之一第一項規定：「告訴人、犯罪嫌疑人、被告或辯護人於證據有湮滅、偽造
    、變造、隱匿或礙難使用之虞時，偵查中得聲請檢察官為搜索、扣押、鑑定、勘
    驗、訊問證人或其他必要之保全處分」，是以，在偵查中之案件，僅限於告訴人
    、犯罪嫌疑人、被告或辯護人具有聲請保全證據之權限，倘非屬有權聲請之人而
    為聲請，法院應依同法第二百十九條之四第四項前段之規定，以裁定駁回之。次
    按偽證罪係侵害國家法益之罪，因偽證而間接受害之人請求究辦，僅可認為告發
    ，而非告訴。最高法院著有二十八年上字第三三二一號判例可資參照。
三、經查，聲請人告發被告丙○○、乙○○涉犯偽證及教唆偽證罪嫌，現由臺灣新竹
    地方法院檢察署檢察官偵查中，此有刑事告發狀一件附卷足稽，聲請人於該案件
    中為告發人，而非告訴人、犯罪嫌疑人、被告或辯護人，自不具有聲請保全證據
    之權限，揆諸前揭規定及說明，本件聲請人並非有權聲請之人，是其聲請於法不
    合，應予駁回。
四、依刑事訴訟法第二百十九條之四第四項前段，裁定如主文。
中      華      民      國     九十二    年      十一    月     十四    日
                                        臺灣新竹地方法院刑事第五庭
                                            法  官  雷  雅  雯
右正本證明與原本無異。
本件裁定不得抗告。
                                            書記官  汪  淑  菁
中      華      民      國     九十二    年      十一    月     十四    日


司法院資訊處製作；財團法人民間司法改革基金會備份。
